臺灣高等法院刑事判決
110年度原上訴字第5號
上  訴  人  臺灣桃園地方檢察署檢察官 
被      告  邱建華



指定辯護人  本院公設辯護人郭書益
被      告  吳馨瑜



選任辯護人  蘇明淵律師（法扶律師）          
被      告  吳文貞


指定辯護人  龔書翩律師（義務辯護）    
上列上訴人因被告等違反毒品危害防制條例等案件，不服臺灣桃
園地方法院109年度原重訴字第1號，中華民國109年8月26日第一
審判決（起訴案號：臺灣桃園地方檢察署108年度偵字第31204號
），提起上訴，本院判決如下：
    主    文
原判決撤銷。
丙○○、甲○○、乙○○共同運輸第一級毒品，各處有期徒刑拾伍年。
扣案如附表一編號1所示之物均沒收銷燬；扣案如附表二編號1及
附表三編號1所示之物均沒收。
    犯罪事實
一、甲○○與丙○○前為夫妻關係，乙○○為甲○○與丙○○之女，渠等3
    人均明知海洛因為毒品危害防制條例第2條第2項第1款所規
    定之第一級毒品，不得非法運輸及持有，且係屬行政院依懲
    治走私條例第2條第3項授權公告之「管制物品管制品項及管
    制方式」第1點第3項所列之管制進口物品，非經許可，不得
    持有、運輸及私運進口。詎甲○○於民國108年9月中旬某日，
    在不詳地點，接獲真實姓名、年籍均不詳，綽號「好朋友」
    之成年人（下稱「好朋友」）以行動電話通訊軟體Facetime
    之來電，「好朋友」詢問甲○○是否願意自泰國代運行李入境
    臺灣，事成每人均可獲得新臺幣（下同）5萬元之報酬，且
    無庸支付出國期間所有費用等語後，為賺取上開報酬，乃邀
    同丙○○、乙○○一同參與上開代運行李乙事，渠等3人均係智
    識正常之成年人，對「好朋友」要求代為運送之行李內容有
    所存疑，並可預見他人提供高額報酬而要求渠等自泰國代為
    運送入臺之行李內極可能藏放有毒品危害防制條例、懲治走
    私條例所管制不得持有、運輸或運送之毒品違禁物，然因家
    中經濟能力不佳，亟需賺錢補貼家中所需，竟仍基於縱使「
    好朋友」所委託運輸之行李內夾藏有管制進口之第一級毒品
    海洛因，亦不違背渠等本意之不確定故意，與「好朋友」及
    數名真實姓名、年籍均不詳之成年男子（無證據證明有未滿
    18歲之少年）共同基於運輸第一級毒品及私運管制物品進口
    之犯意聯絡，先由甲○○依照「好朋友」之指示，於108年10
    月14日晚間10時47分許，駕駛車牌號碼00-0000號自用小客
    車搭載丙○○，前往址設彰化縣○○鄉○○路000號之○○○商場前，
    向「好朋友」指派之真實姓名、年籍均不詳之成年男子，拿
    取出國費用6萬4,000元、如附表三編號1所示供在臺聯繫代
    運行李使用事宜之行動電話1具（IMEI：000000000000000號
    ，下稱在臺工作機）及如附表三編號2所示供在泰國聯繫使
    用之行動電話1具（下稱泰國工作機）；復於翌（15）日某
    時許，甲○○及丙○○前往原位在彰化縣○○市○○路0段00000號之
    ○○旅行社股份有限公司（即○○旅遊）○○門市，選定自108年1
    1月2日至6日前往泰國之旅遊行程及給付2人之出團費用，待
    上開泰國旅遊行程抵定後，甲○○再要求乙○○與丙○○一同前往
    泰國代運行李入境臺灣。
二、於108年11月2日，丙○○攜帶如附表三編號2所示泰國工作機1
    具與乙○○一同參加前開泰國旅遊行程而出發前往泰國，並入
    住旅行社所安排之泰國XXXXX XXXXXXX飯店。俟於108年11月
    5日晚間9時許，「好朋友」指示真實姓名、年籍均不詳之成
    年男子，透過社交通訊軟體LINE撥打電話至如附表三編號2
    所示泰國工作機欲聯繫上開代運行李入境臺灣事宜，經乙○○
    接聽後，雙方約定於同日晚間某時許，在上開飯店之地下停
    車場見面，丙○○及乙○○遂依約定至上開飯店之地下停車場，
    2名真實姓名、年籍均不詳之成年男子旋即交付其內藏放有
    如附表一編號1所示第一級毒品海洛因共28包（合計淨重219
    90.01公克，純度84.38%，純質淨重18555.17公克，驗餘淨
    重21989.45公克）之如附表二編號1所示紙箱3個予丙○○及乙○○，並收回如附表三編號2所示泰國工作機1具。丙○○及乙○○
    於108年11月6日泰國時間下午5時40分許，以搭機名義，將
    上開其內藏放有如附表一編號1所示第一級毒品海洛因28包
    之如附表二編號1所示紙箱3個託由所搭乘之泰國航空公司TG
    000班機一併運送來臺，於同日晚間10時10分許抵達臺灣桃
    園國際機場下機卸貨而將上揭海洛因自泰國運輸、私運進入
    我國國境。嗣於108年11月6日晚間11時50分許，經內政部警
    政署航空警察局（下稱航警局）安全檢查大隊警員會同財政
    部關務署臺北關（下稱臺北關）人員共同執行旅客行李X光
    檢視勤務並發現如附表二編號1所示紙箱3個內藏放如附表一
    編號1所示第一級毒品海洛因28包（合計淨重21990.01公克
    ，純度84.38%，純質淨重18555.17公克，驗餘淨重21989.45
    公克）而查獲，並扣得如附表一編號1所示第一級毒品海洛
    因28包及如附表二編號1所示紙箱3個；再經丙○○、乙○○偕同
    航警局刑事警察大隊員警至址設桃園市○○區○○○路00號之全
    家便利超商○○○○店，於108年11月7日凌晨2時30分許，當場
    查獲甲○○，並扣得如附表三編號1所示之在臺工作機1具。
三、案經航警局移送臺灣桃園地方檢察署檢察官偵查起訴。
    理    由
壹、證據能力方面：
一、按被告以外之人於審判外之言詞或書面陳述，除法律有規定
    者外，不得做為證據。被告以外之人於檢察事務官、司法警
    察官或司法警察調查中所為之陳述，與審判中不符時，其先
    前之陳述具有較可信之特別情況，且為證明犯罪事實存否所
    必要者，得為證據，刑事訴訟法第159條第1項、第159條之2
    分別定有明文。所謂「與審判中不符」，係指該陳述之主要
    待證事實部分，前後之供述有所不符，導致應為相異之認定
    ，包括先前之陳述詳盡，於後簡略，甚至改稱：忘記、不知
    道等語，或有正當理由而拒絕陳述（如經許可之拒絕證言）
    ，致實質內容已有不符者在內。所謂「可信」指其陳述與審
    判中之陳述為比較，就陳述時之外部狀況予以觀察，先前之
    陳述係在有其可信為真實之特別情況下所為者而言。所謂「
    必要性」要件，乃指就具體個案案情及相關證據予以判斷，
    其主要待證事實之存在或不存在，已無從再從同一供述者取
    得與先前相同之陳述內容，縱以其他證據替代，亦無由達到
    同一目的之情形。查證人即共同被告丙○○、乙○○於原審時所
    述，或係為自己利益，或係迴護其他共同被告，而出現與先
    前警詢時供述之內容、細節不盡相符之情形，惟其等先前警
    詢時陳述較審理中證述情節詳盡、合理，本院審酌證人即共
    同被告丙○○、乙○○於警詢時所為陳述，均係出於其自由意志
    ，相較於原審時所述，距案發時間後未久，且就案發經過之
    記憶較為清晰，所受外力干涉較少，應均具有較可信之特別
    情況，復均為證明犯罪事實之存否所必要，應認均有證據能
    力。
二、復按被告以外之人於審判外之陳述，雖不符刑事訴訟法第15
    9條之1至第159條之4之規定，然經當事人於審判程序同意作
    為證據，法院審酌該言詞陳述或書面陳述作成時之情況，認
    為適當者，亦得為證據；當事人、代理人或辯護人於法院調
    查證據時，知有刑事訴訟法第159條第1項不得為證據之情形
    ，而未於言詞辯論終結前聲明異議者，視為有前項之同意，
    刑事訴訟法第159條之5定有明文。查，本判決下列認定事實
    所引用之其餘被告以外之人於審判外所為之供述證據資料（
    包含人證與文書等證據），並無證據證明係公務員違背法定
    程序所取得；而檢察官、被告丙○○、甲○○、乙○○（以下合稱
    被告3人）及其等辯護人對本院準備程序期日提示之卷證，
    均同意或不爭執其等證據能力（見本院卷第111至114頁），
    且迄至言詞辯論終結前亦未再聲明異議，本案證據資料作成
    時之情況，核無違法取證或其他瑕疵，證明力亦無明顯過低
    之情形，認為以之作為證據為適當，依刑事訴訟法第159條
    之5規定，自均得作為證據。
三、至於非供述證據部分，檢察官、被告3人及其等辯護人於本
    院準備程序期日均同意或不爭執其等證據能力（見本院卷第
    114至119頁），復均查無違反法定程序取得或其他不得作為
    證據之情形，且經本院於審理期日提示予檢察官、被告3人
    及其等辯護人而為合法調查，應認均有證據能力。
貳、實體方面：
一、認定犯罪事實所憑之證據及理由：　　
　　訊據被告3人固均坦承於108年9月中旬某日，「好朋友」與
    甲○○聯繫代運行李事宜，並由丙○○及乙○○於108年11月6日，
    自泰國攜帶夾藏有第一級毒品海洛因之紙箱3箱返臺等事實
    ，惟均矢口否認有何運輸第一級毒品等犯行，均辯稱：伊等
    以為運輸的是黃金，不知道運輸的是毒品或違禁物，也沒有
    運輸毒品的不確定故意云云。經查：
　㈠被告甲○○於108年9月中旬某日，在不詳地點，接獲「好朋友
    」以行動電話通訊軟體Facetime之來電，「好朋友」詢問被
    告甲○○是否願意自泰國代運行李入境臺灣，事成每人均可獲
    得5萬元之報酬，且無庸支付出國期間所有費用等語後，為
    賺取上開報酬，乃邀同被告丙○○、乙○○一起參與上開代運行
    李乙事，並依照「好朋友」之指示，於108年10月14日晚間1
    0時47分許，駕駛車牌號碼00-0000號自用小客車搭載被告丙○○，前往址設彰化縣○○鄉○○路000號之○○○商場前，向「好朋
    友」指派之真實姓名、年籍均不詳之成年男子，拿取出國費
    用6萬4,000元、如附表三編號1所示在臺工作機1具及如附表
    三編號2所示泰國工作機1具；被告甲○○及丙○○復於翌（15）
    日某時許，前往原○○旅遊○○門市，選定自108年11月2日至6
    日前往泰國之旅遊行程及給付2人之出團費用，待上開泰國
    旅遊行程抵定後，被告甲○○要求被告乙○○與被告丙○○一同前
    往泰國代運行李入境臺灣。俟於108年11月2日，被告丙○○攜
    帶如附表三編號2所示泰國工作機1具與被告乙○○一同參加前
    開泰國旅遊行程而出發前往泰國，並入住旅行社所安排之泰
    國XXXXX XXXXXXX飯店，於108年11月5日晚間9時許，「好朋
    友」指示真實姓名、年籍均不詳之成年男子，透過社交通訊
    軟體LINE撥打電話至如附表三編號2所示泰國工作機欲聯繫
    上開代運行李入境臺灣事宜，經被告乙○○接聽後，雙方約定
    於同日晚間某時許，在上開飯店之地下停車場見面，被告丙○○及乙○○遂依約定至上開飯店之地下停車場，2名真實姓名
    、年籍均不詳之成年男子即交付其內藏放有如附表一編號1
    所示第一級毒品海洛因共28包之如附表二編號1所示紙箱3個
    予被告丙○○及乙○○，並收回如附表三編號2所示泰國工作機1
    具。被告丙○○及乙○○於108年11月6日泰國時間下午5時40分
    許，以搭機名義，將上開其內藏放有如附表一編號1所示第
    一級毒品海洛因28包之如附表二編號1所示紙箱3個託由所搭
    乘之泰國航空公司TG000班機一併運送來臺，於同日晚間10
    時10分許抵達臺灣桃園國際機場下機卸貨而入境。嗣於108
    年11月6日晚間11時50分許，經航警局安全檢查大隊警員會
    同臺北關人員共同執行旅客行李X光檢視勤務並發現如附表
    二編號1所示紙箱3個內藏有如附表一編號1所示第一級毒品
    海洛因28包而查獲等事實，業據被告3人於警詢、偵查、原
    審及本院審理中均坦承不諱（見偵卷第12至13、16至19、59
    至61、64至66、113至117、200至203、205至209、213至216
    、302至315、321、328至329、380、386、450頁；原審卷第
    38至40、52至54、104至106、144至147、154至156、201至2
    16、219至225頁；本院卷第108至111、120至121、173至177
    頁），並有臺北關108年11月7日北稽檢移字第0000000000號
    函及其檢附臺北關稽查組X光檢查儀注檢行李報告表、扣押
    貨物運輸工具收據及搜索筆錄、航警局扣押筆錄、航警局扣
    押物品目錄表、航警局安全檢查大隊扣押物品目錄表、托運
    行李收據、航警局刑事警察大隊扣押筆錄、刑案現場照片、
    旅客入出境紀錄表、入出境資訊連結作業資料及監視器錄影
    畫面截圖等件在卷可稽（見偵卷第31至33、37、81至83、87
    、97、133至135、151至167、173至177、311至315、331至3
    37、383、453、455頁；他卷第27至28頁），並有如附表一
    編號1、附表二編號1及附表三編號1所示之物扣案可佐。又
    扣案如附表一編號1所示粉末28包，經均送法務部調查局以
    化學呈色法、氣相層析質譜法鑑定結果，均含有第一級毒品
    海洛因成分乙節，有法務部調查局濫用藥物實驗室109年2月
    3日調科壹字第00000000000 號鑑定書1份在卷可參（見偵卷
    第421頁），足徵被告3人前開任意性自白核與事實相符，應
    堪採信。
　㈡被告3人主觀上均具有運輸第一級毒品、走私管制物品進口之
    不確定故意：
　　⒈按刑法第13條第1項明定：行為人對於構成犯罪之事實，明
      知並有意使其發生者為故意。同條第2項明定：行為人對
      於犯罪之事實，預見其發生，而其發生並不違背其本意者
      ，以故意論。蓋以認識為犯意之基礎，無認識即無犯意之
      可言，但不論其為「明知」或「預見」，皆為故意犯主觀
      上之認識，只是認識之程度強弱有別，行為人有此認識進
      而有「使其發生」或「任其發生」之意，則形成犯意，前
      者為確定故意、直接故意，後者為不確定故意、間接故意
      。此所謂「預見」，乃指基於經驗法則、論理法則，可以
      預料得見如何之行為，將會有一定結果發生之可能。
　　⒉查，被告丙○○於原審審理時以證人身分到庭證稱：伊知道
      這次出國目的是為了帶黃金回來，就會有報酬，乙○○不知
      道，乙○○是後來才知道，之前甲○○沒有跟乙○○說得很清楚
      等語（見原審卷第209頁）；被告甲○○於原審審理中亦以
      證人身分證稱：伊有問上游，他跟伊說是黃金，攜帶1次1
      個人5萬元；丙○○接受伊的委託時，伊說1個人5萬元，這
      是上游跟伊說的；伊沒有要乙○○帶（黃金），伊是要他爸
      爸帶，伊也希望乙○○與他爸爸修復感情等語（見原審卷第
      302至304、314頁）；而被告乙○○於原審審理中則以證人
      身分證稱：媽媽甲○○找伊去泰國，除了希望伊跟丙○○去修
      復感情外，沒有其他目的，伊等在泰國最後一天，對方打
      電話來跟伊等約在伊等在泰國住的飯店的地下室，拿紙箱
      給伊等，伊沒有跟拿紙箱給伊的人交談，伊出國前滑臉書
      、看新聞有看過出國帶東西回來的新聞，但是因為甲○○找
      伊出去，伊覺得甲○○不會讓伊去做帶違禁品的事情，伊在
      拿到3箱物品時，並沒有懷疑那是違禁品等語（見原審卷
      第219至221頁）；又證人吳文玲於原審審理時證稱：伊女
      兒及女婿有欠錢莊的錢，錢莊恐嚇伊要去幫忙還伊女兒及
      女婿欠的錢，不然就要剁掉他們的腳，後來他叫伊幫他去
      泰國帶東西回來，他會給伊錢，他說只要伊跑2趟，伊女
      兒及女婿欠的錢就可以不用還了，他說要伊等去泰國帶的
      是古董及黃金，他說那個沒有違法。甲○○有問過伊裡面是
      什麼東西，伊跟她說是古董及黃金，他就相信伊說的話，
      伊沒有騙過人等語（見原審卷第318、323、325頁）；且
      證人許顥瀚於原審審理時證稱：伊去泰國3次，都是債主
      叫伊去的，債主事前有跟伊說要將紙箱帶回來，有說紙箱
      內容為古董及黃金，伊所稱的債主就是地下錢莊，他們有
      點算是恐嚇及威脅伊去，因為伊當時有跟地下錢莊借2筆
      錢，本金大概在2、30萬左右，地下錢莊跟伊說只要伊去
      泰國幫他拿紙箱，就可以免除這2、30萬元債務，另外還
      會給伊報酬，伊知道甲○○家裡有經濟狀況，所以伊也介紹
      這個工作給她，伊只有跟甲○○說帶回古董及黃金，可以得
      到報酬等語（見原審卷第365至367、370至371頁），堪認
      被告3主觀上應均無運輸第一級毒品或走私管制物品進口
      之直接故意。
　　⒊次查，黃金並非違禁物品，任何人只需申報並繳納稅捐，
      均可以攜帶入境，被告甲○○是在「好朋友」以提供「前往
      泰國旅遊之機票、住宿及當地消費等費用，並答應給予每
      人5萬元報酬」之條件下，接受「好朋友」之委託，委請
      被告丙○○、乙○○自泰國將本案3個紙箱運送來臺，衡情，
      現今運輸科技發達、國際交通便利，若有意跨國運送物品
      ，託運人大可循一般國際航空、海運或其他物流管道直接
      將物品運抵目的地，實無須大費周章請託他人專程前往某
      地取得該物後，再親自將該物運送至目的地；又一般而言
      ，倘若僅係單純找他人自國外運送合法之物品，亦僅須提
      供相當之交通及報酬即可，否則顯然欠缺經濟上之效益，
      故應不至於提供「機票、住宿及當地消費等費用，並再給
      予每人5萬元報酬」如此優渥之條件；從而，對於一般有
      正常社會智識經驗之人而言，在此情況下，均應可認識到
      對方所要求運送之物品，其內可能夾藏有非法運輸物品；
      而運輸毒品及私運管制物品均為國際各國多所禁止之非法
      行為，為眾所皆知之事，海洛因又屬常見之毒品類型之一
      ，是具有一般智識經驗之人，亦應可預見前述情況下對方
      要求運送之物品內所夾藏之非法運輸物品，有可能為第一
      級毒品海洛因。本件被告甲○○、丙○○、乙○○於案發時分別
      為41歲、43之成年人及即將滿20歲之未成年人，均心智正
      常、智慮成熟，分別具有國中畢業、高中畢業、國中畢業
      之智識程度，被告甲○○於案發時經營水餃店、被告丙○○於
      案發時從事粗工、被告乙○○則在家中經營之水餃店工作，
      均具有相當社會經驗，業據被告3人於警詢及本院審理時
      供述明確（見偵卷第9至10、18、57至58、109頁；本院卷
      第180頁），對此應均知悉甚詳，其等主觀上應均已懷疑
      且能預見紙箱內之物品恐夾藏海洛因等毒品無訛，然渠等
      為賺取報酬，被告甲○○仍委請被告丙○○、乙○○將紙箱運送
      入臺，其等主觀上確均具有運輸第一級毒品、走私管制物
      品進口之不確定故意甚明。
　　⒋被告甲○○部分：
      ⑴被告甲○○於原審羈押訊問時固供稱：伊姪女余詩吟的前
        夫許顥瀚跟伊說有一個賺錢的機會，可以出去玩，幫忙
        拿東西回來，飛出國去幫忙拿貨回來的人可以各給他們
        5萬元，第1次5萬元還沒有給錢，這次是上游跟伊聯繫
        的，但是伊不知道上游是誰，他們問伊要不要試試看，
        幫他運黃金回來，事成會一人給伊等5萬元，伊沒有懷
        疑過是毒品，但是伊有問他要伊等帶什麼東西，他說是
        黃金跟伴手禮，伊真的不知道是毒品，不然伊不會讓他
        們去等語（見聲羈卷第48至49頁），核與證人許顥瀚、
        吳文玲前開於原審審理時證述相符。然查，證人吳文玲
        於原審審理時證稱：甲○○有問過伊裡面是什麼東西，伊
        跟她說是古董及黃金；伊自己去過2次，第1次箱子有破
        掉，伊有看到裡面是花瓶、糖果，第2次就沒有看到裡
        面的東西，伊有跟甲○○說是花瓶跟糖果，她說姐姐你有
        夠笨等語（見原審卷第318、323、325至326頁）；而被
        告丙○○於警詢時亦供稱：本次運毒事宜都是由上游的主
        謀與伊前妻甲○○接洽，今（108）年6月9日伊跟甲○○去
        泰國跟團旅遊，那一次就是甲○○的大姊吳文玲介紹伊等
        去泰國，叫伊等幫上游的人夾帶東西回臺灣，後來上游
        有得到消息並告訴甲○○好像消息有走漏，那次就單純旅
        遊就好，不需要夾帶東西回臺灣等語（見偵卷第16頁）
        ，倘「好朋友」委託被告甲○○、丙○○於108年6月運送之
        物品為一般黃金，何以其會因所謂「消息有走漏」而放
        棄、無法運送回臺？是以，被告甲○○應可認知到「好朋
        友」委託其或吳文玲運送之物品顯與「好朋友」所稱之
        黃金或古董有異。是被告甲○○辯稱其一直認為運送的是
        黃金，沒有懷疑過是毒品云云，實不足採。
　　　⑵又被告甲○○於偵查時供稱：108年11月7日凌晨快1點的時
        候，丙○○說他們平安出來了，要伊等一下，伊感覺心裡
        怪怪的、覺得害怕，就打電話給余詩吟，要她上來一趟
        ，因為伊不知道發生什麼事情，且當下一直莫名其妙感
        到害怕、情緒緊張，後來丙○○打電話跟伊說他們已經到
        全家便利商店，伊第一趟進去，丙○○跟伊說出事了，伊
        出去打電話給余詩吟說出事了，要她來接游俊賢。丙○○
        他們抵達臺灣，伊感覺緊張，加上乙○○說行李卡住了、
        丙○○的電話也打不通，伊在那時打電話給余詩吟，要她
        上來，伊問余詩吟是什麼狀況等語（見偵卷第322至323
        頁）；復於原審審理時證稱：伊有問上游，他跟伊說是
        黃金，伊還確認了3次，上游說帶黃金不是什麼罪，頂
        多被沒收而已等語（見原審卷第302至304頁）；而被告
        乙○○於警詢時亦供稱：媽媽（按指被告乙○○）要伊與爸
        爸（按指被告丙○○）前往泰國好好遊玩，然後去拼看看
        等語（見偵卷第60頁）。倘若被告甲○○確實深信「好朋
        友」係委託渠等自泰國運送黃金返臺，則被告丙○○、乙○○縱使遭海關緝獲，頂多遭相關單位將黃金沒入或處以
        罰鍰，其與被告丙○○、乙○○本身並不會有何重大損失，
        其何以會感到害怕，甚至立即撥打電話予親戚余詩吟，
        請求余詩吟前來桃園？又何以會要求被告丙○○、乙○○去
        泰國旅遊時拼看看？再者，被告甲○○先於原審訊問時供
        稱：伊不認識上游，他也不認識伊，伊等沒有見過面，
        只有講電話而已。對方只有約伊等在長庚醫院對面的麥
        當勞，然後等通知，就把那3箱拿給對方等語（見原審
        卷第53頁）；復於原審準備程序時供稱：伊不認識在臺
        灣或泰國之上游，伊也不知道綽號，伊也不知道為何對
        方要找伊等攜帶黃金，對方沒有告知伊等為何要委託伊
        等攜帶黃金等語（見原審卷第105至106頁）；又於原審
        審理時證稱：伊的上游沒有跟伊說是幾斤黃金或是數量
        多少的黃金，上游跟伊說東西拿到就不要拆，因為裡面
        的東西都包裝好好的，如果拆了沒有辦法黏回去，通關
        時會有困擾，上游說不要拆，他們知道裡面有多少東西
        等語（見原審卷第302至304、313頁），衡諸黃金市價
        高昂，縱使「好朋友」欲躲避關稅而委託他人自泰國輸
        入黃金入臺，其應當會找尋其熟識或信任之人士攜帶黃
        金入臺，並確認所攜帶入臺之黃金數量為何，否則豈非
        是冒著被人侵吞全部或一部黃金之風險？然而「好朋友
        」不僅委由未曾實際會面之被告甲○○找尋他人攜帶「黃
        金」入臺，且其及其指派之人員復一再告知被告甲○○等
        人不得開箱查看所運送之物品，此舉實與一般委託他人
        運送物品之情形有異，甲○○為心智正常、智慮成熟、具
        有國中畢業之智識程度及相當社會經驗之成年人，業如
        前述，自難諉為不知。是以，被告甲○○主觀上應已懷疑
        且能預見「好朋友」所受託運送之行李（即紙箱）內物
        品恐夾藏毒品海洛因，然因家中經濟能力不佳，亟需賺
        錢補貼家中所需，仍基於縱使「好朋友」所委託運輸之
        行李內夾藏有毒品海洛因，亦不違背其本意之不確定故
        意而為上開犯行無訛。　
　　⒌被告丙○○部分：
　　　⑴被告丙○○於警詢時先供稱：伊不知道這3個紙箱的內容是
        什麼，他們只跟伊說是海苔、糖果類的食品，他們有交
        待伊等千萬不能打開那3個紙箱，因為「好朋友」說很
        安全，都是糖果餅乾類的東西，所以伊沒有打開檢查等
        語（見偵卷第12至13頁）；復改稱：今（108）年10月
        初上游直接打電話找甲○○叫她幫忙找2人出境到泰國夾
        帶東西回臺灣，伊當時在場，伊有聽到對方要求甲○○選
        好出境日期及人選之後再回報給對方。伊等出境前一天
        （11月1日）晚間7時許，對方打電話給甲○○相約當日晚
        間10時許在大潤發門口交付1支蘋果手機給伊等，伊有
        問他這次要帶什麼東西回臺灣，但對方沒有回應伊，所
        以伊還是不知道到底要帶什麼東西回臺灣。到了11月5
        日晚間7時許，對方又打電話聯繫，在伊等住的飯店1樓
        停車場見面，見面時是1個臺灣男子跟1個泰國男子，對
        方要伊等將那支工作用手機交給他們後，就將3個紙箱
        交給伊等，也沒有說紙箱內為何物，只說不要拆開等語
        （見偵卷第17至18頁）；又於原審訊問時供稱：108年9
        月中旬，甲○○有問伊要不要出去一趟、出去玩，甲○○說
        會交代伊帶1支工作機出去玩，她還有跟伊說會帶一些
        黃金、金飾等物品回來，她還沒有跟伊說會給伊報酬，
        就只有叫伊拿一些黃金、金飾回來，她說到時候會有人
        電話聯絡伊等語（見原審卷第38頁）；再於偵查時供稱
        ：第2次出國前，他們只是說去的話帶東西回來很安全
        ，當伊等接洽時，他們已經包裝好，對方跟伊等說東西
        很安全，接到東西時，他們有跟伊等說東西不要拆開，
        原本伊等希望把東西拆開來看看是否安全，但對方不准
        許，伊有詢問過臺灣籍的男子東西是否安全，實際上伊
        等不知道要帶什麼東西，伊是過境的時候才知道帶什麼
        回來等語（見偵卷第201至203、341頁），則被告丙○○
        就其於出發前，究竟有無自被告甲○○或「好朋友」處得
        知本次旅遊須帶回之物品為何部分之供述並非完全一致
        ，其所述是否屬實，亦非無疑。
　　　⑵又被告丙○○於原審訊問時供稱：對方在第1天晚上用工作
        機跟伊聯繫，對方問伊等到泰國了沒有，伊就跟他說到
        泰國了，當時沒有跟對方見面，到了第4天晚上才見面
        ，對方說有東西要交給伊等，麻煩伊等帶回去，總共有
        3個紙箱，當時伊等有問對方東西安不安全，對方說很
        安全，叫伊等不用打開來看，伊等就沒有想那麼多，東
        西拿了直接拿到飯店裡面放，也沒有去看。因為伊會怕
        ，怕會不會是別的東西，伊也有懷疑包裹裡面是其他的
        東西等語（見原審卷第38至39頁）；復於原審準備程序
        時供稱：本來甲○○找另外1個朋友綽號嘟嘟的人去泰國
        ，但是他沒有辦法去，甲○○才找伊去泰國，她說去幫她
        帶東西回來，到了泰國第4天晚上，在飯店的停車場與
        對方見面，見面時有將聯絡的手機還給對方，對方就拿
        3個紙箱給伊等，伊有問對方東西安不安全，對方說東
        西很安全，不用打開看。因為伊當時會怕，之前甲○○是
        說帶黃金，但還是想問一下對方東西安不安全，回來臺
        灣時被查獲才知道是毒品等語（見原審卷第154至155頁
        ）；又於原審審理時以證人身分到庭證稱：伊及乙○○都
        有問對方，伊先問對方東西安不安全，伊可不可以打開
        來看，乙○○說東西可否打開來看，對方說東西很安全，
        不用開了，伊當時意識上就這樣直接說出口，伊多多少
        會擔心等語綦詳（見原審卷第202至204、210頁）。倘
        若被告丙○○確實深信其係受託自泰國運送黃金返臺，則
        其如遭海關緝獲，頂多遭相關單位將黃金沒入或處以罰
        鍰，其何須擔心害怕？又以黃金價高貴重之性質而言，
        縱使「好朋友」欲躲避關稅而委託他人自泰國輸入黃金
        入臺，其應當會找尋其熟識或信任之人士攜帶黃金入臺
        ，並確認所攜帶入臺之黃金數量為何，否則豈非是冒著
        被人侵吞全部或一部黃金之風險？然而「好朋友」不僅
        透過未曾實際會面之被告甲○○委由被告丙○○、乙○○攜帶
        「黃金」入臺，且於交付「黃金」前，亦未與被告丙○○
        確認其所交付黃金之數量，而無論係黃金甚或餅乾、糖
        果，均非違禁物，又有何不得開箱觀看之理，則「好朋
        友」及其指派之人員均一再告知被告丙○○等人不得開箱
        查看，此等行止顯與一般委託他人運送物品之情形有異
        。再者，若被告丙○○所受託運送之物品確為黃金，以黃
        金屬於普遍大眾均知悉單價甚高之物品，且市場銷售之
        途徑亦較海洛因便利，倘若裝滿黃金之紙箱於託運過程
        不慎疑失，損失不可謂不重，故走私黃金者，多會將黃
        金另行放置於身上私密處或者行李箱底層，避免遭他人
        竊取或遺失，然被告丙○○、乙○○卻任意將高單價之黃金
        ，逕以託運之方式運輸入臺，亦與常情有違。是以，被
        告丙○○主觀上已懷疑且能預見其所受託運送之紙箱內物
        品恐夾藏毒品海洛因，卻仍未進一步確認其內容物究竟
        為何即逕行將紙箱運送入臺，其主觀上亦具有運輸第一
        級毒品、走私管制物品進口之不確定故意甚明。
　  ⒍被告乙○○部分：
　　　⑴被告乙○○於原審準備程序時雖辯稱：甲○○沒有叫伊去拿
        東西，甲○○叫伊去泰國的目的僅有叫伊與爸爸一起去泰
        國玩。一開始甲○○找叔叔去泰國拿東西，叔叔出事了所
        以沒有去，後來就變成伊和爸爸去，但是甲○○沒有跟伊
        說要去拿東西，是叫伊跟爸爸去修復感情等語（見原審
        卷第145頁）。然其前於警詢時先供稱：甲○○這次有告
        訴伊這次是上游直接找她，要她找人去泰國帶東西入境
        臺灣，一開始伊只知道是要去泰國攜帶金子、特產（零
        食）入境臺灣等語（見偵卷第66頁）；復於偵查時供稱
        ：甲○○說要去泰國拿黃金等語（見偵卷第207頁）；又
        於原審準備程序時改稱：一開始甲○○找伊去泰國幫他拿
        黃金，當時伊剛從花蓮回來彰化，伊想要幫家裡的忙，
        所以伊有拒絕甲○○，後來甲○○一直拜託伊，她希望伊跟
        爸爸去修復感情，所以伊才跟著去泰國，甲○○只有第一
        次拜託伊時有叫伊去拿包裹，之後就沒有再叫伊去拿包
        裹。伊與丙○○出發前，伊不知道該次去泰國會從泰國攜
        帶包裹入境等語（見原審卷第146、148頁），則被告乙○○於警詢、偵查及原審審理中就被告甲○○究竟有無告知
        此次旅遊須為他人帶物品及其所物品種類究竟為何等供
        述並不一致，其所辯是否屬實，自非無疑。況且，被告
        甲○○先於警詢時供稱：剛開始是小孩生病及車禍需要用
        錢，透過關係人家介紹有賺錢機會，以出國幫忙帶黃金
        回國的方式，事成後每一個人酬勞有5萬元。約108年9
        月中，對方打電話給伊，問伊要不要再試試看，幫忙帶
        黃金賺酬勞，當下伊因為急需用錢，所以伊就答應他，
        跟前夫丙○○及大女兒乙○○商量，由他們兩人出國一趟，
        賺取酬勞，他們只知道是出國幫忙帶黃金賺取酬勞等語
        （見偵卷第113至117頁）；復於原審延長羈押訊問時供
        稱：丙○○、乙○○2人只知道是黃金，伊跟他們說的，丙○○、乙○○2人知道成功帶進來的話，1個人可以拿5萬元的
        報酬，總共可以拿10萬元等語（見原審偵聲卷第32至33
        、36頁）；又於原審審理中以證人身分到庭證稱：出去
        泰國之前，乙○○跟伊與丙○○感情都很好，如果有爭執的
        話，也是小事情，大致上感情很好。伊有跟乙○○說去泰
        國幫忙拿貨、拿黃金回來，成功帶回來就有5萬元現金
        ，伊第二次拜託乙○○時有跟乙○○講去泰國帶黃金回來，
        第一次也有講等語（見原審卷第304至305、314頁），
        而被告丙○○於原審審理中亦供稱：乙○○跟她媽媽談到請
        她去泰國帶黃金時，伊有在場等語（見原審卷第頁393
        至394頁），是被告乙○○前開所辯，顯屬事後卸責之詞
        ，不足採信。
　　　⑵又被告乙○○雖於原審準備程序時辯稱：伊沒有懷疑包裹
        內的物品是毒品，伊想他們做的事情沒有違法，媽媽做
        的工作是手創，她第一次叫伊去拿包裹時，伊沒有想說
        媽媽叫伊去拿的東西是毒品，伊看到的新聞是划手機時
        看到的新聞，伊是自己懷疑，伊覺得媽媽不會去做這種
        事等語（見原審卷第147頁）。然其先於警詢時供稱：
        甲○○這次有告訴伊這次是上游直接找她，要她找人去泰
        國帶東西入境臺灣，一開始伊只知道是要去泰國攜帶金
        子、特產（零食）入境臺灣，然後伊在10月間有看到新
        聞報導走私毒品入境之新聞，所以伊懷疑這次可能是要
        去帶毒品入境臺灣，才拒絕甲○○數次，最後在甲○○不斷
        拜託下才同意等語（見偵卷第65至66頁）；復於偵查中
        供稱：甲○○說要去泰國拿黃金，伊一開始有拒絕，因為
        伊看到新聞，就是帶毒品的新聞，所以伊有懷疑過是要
        帶毒品而不是黃金；伊想要問這一次去泰國是要帶什麼
        東西，但伊會怕，這件事情伊本來就知道，但是伊不知
        道是毒品或是黃金等語（見偵卷第207頁）；又於原審
        準備程序時供稱：一開始甲○○找伊去泰國幫他拿黃金，
        伊看到新聞，伊有懷疑過裡面是毒品，不是黃金，當時
        伊剛從花蓮回來彰化，伊想要幫家裡的忙，所以伊有拒
        絕甲○○，後來甲○○一直拜託伊，她希望伊跟爸爸去修復
        感情，所以伊才跟著去泰國等語（見原審卷第146頁）
        ；並於原審審理中以證人身分證稱：這一次甲○○可能是
        有跟伊說希望伊幫忙分擔家裡經濟。丙○○有問對方裡面
        是什麼東西，好像是問對方裡面的東西是不是犯法的，
        伊當時在滑手機，沒有注意對方如何回應丙○○，對方講
        完之後就走了，沒有跟伊等說裡面的數量有多少，對方
        說不能開等語（見原審卷第222至225頁）；參以被告丙○○於原審審理時證稱：伊及乙○○都有問對方，伊先問對
        方東西安不安全，可不可以打開來看，乙○○說東西可否
        打開來看，對方說東西很安全，不用開了，伊當時意識
        上就這樣直接說出口，伊多多少會擔心，沒有想那麼多
        。乙○○知道這個東西不是給伊的，只是請伊帶回臺灣，
        當時乙○○看伊等的互動應該就知道伊跟「好朋友」不是
        真的朋友等語（見原審卷第202至204、210、213頁），
        足認被告乙○○於出發前即已對於「好朋友」要求代為運
        送之行李內容有所存疑，並可預見該行李內極可能藏放
        有毒品違禁物，然仍因家中經濟能力不佳，亟需賺錢補
        貼家中所需，在被告甲○○請託下，仍基於縱使「好朋友
        」所委託運輸之行李（按即紙箱）內夾藏有毒品海洛因
        ，亦不違背其本意之不確定故意而為上開犯行無訛。
　㈢按共同正犯之意思聯絡，不限於事前有所協議，其於行為當
    時，基於相互之認識，以共同犯罪之意思參與者，亦無礙於
    共同正犯之成立；又按共同正犯之成立，祇須具有犯意之聯
    絡及行為之分擔，既不問犯罪動機起於何人，亦不必每一階
    段犯行，均須參與，若共同實施犯罪行為之人，在共同意思
    範圍內，各自分擔犯罪行為之一部，相互利用他人之行為，
    以達其犯罪之目的，其成立不以全體均參與實施犯罪構成要
    件之行為為要件；參與犯罪構成要件之行為者，固為共同正
    犯；以自己共同犯罪之意思，參與犯罪構成要件以外之行為
    ，或以自己共同犯罪之意思，事前同謀，而由其中一部分人
    實行犯罪之行為者，亦均應認為共同正犯，使之對於全部行
    為所發生之結果，負其責任；另共同正犯之意思聯絡，原不
    以數人間直接發生者為限，若有間接之聯絡者，亦包括在內
    （最高法院73年台上字第1886號判例、92年度台上字第2824
    號判決意旨、77年台上字第2135號判例參照）。查本案被告
    3人參與「好朋友」及數名真實姓名、年籍均不詳之成年人
    共同運輸第一級毒品及私運管制物品進口之犯行，渠等雖未
    自始至終參與各階段之犯行，然由被告甲○○負責聯繫並找尋
    被告丙○○、乙○○以搭機名義，將內夾藏海洛因之紙箱一併自
    泰國托運來臺而為本件最主要之運輸行為，雖無證據證明被
    告3人明知紙箱內之物品係第一級毒品海洛因，然渠等均可
    得預見「好朋友」所委託運送之行李內極可能藏放有毒品違
    禁物，仍因家中經濟能力不佳，亟需賺錢補貼家中所需，均
    基於縱使「好朋友」所委託運輸之行李內夾藏有毒品海洛因
    ，亦不違背其本意之不確定故意而為本案犯行，足徵渠等均
    係基於自己犯罪之意思參與本次運輸第一級毒品等犯行之分
    工，而與「好朋友」及上開數名真實姓名、年籍均不詳之成
    年男子間互有犯意之聯絡及行為之分擔，縱被告3人並未與
    上開數名真實姓名、年籍均不詳之成年男子間有直接之犯意
    聯絡，揆諸上揭說明，仍無礙於被告與「好朋友」及上開真
    實姓名、年籍均不詳之成年男子間形成犯意聯絡，並應就其
    等所參與犯行所生之全部犯罪結果共同負責。至被告3人雖
    均係間接故意（不確定故意）而為本案運輸第一級毒品等犯
    行，已如前述，然共同正犯之意思聯絡，不以彼此間犯罪故
    意之態樣相同為必要，除犯罪構成事實以「明知」為要件，
    行為人須具有直接故意外，共同正犯對於構成犯罪事實既已
    「明知」或「預見」，其認識完全無缺，進而基此共同之認
    識「使其發生」或「容認其發生（不違背其本意）」，彼此
    間在意思上自得合而為一，形成犯罪意思之聯絡，是行為人
    分別基於直接故意與間接故意實行犯罪行為，仍可成立共同
    正犯（參照最高法院101年度第11次刑事庭會議決議、107年
    度台上字第3209號判決意旨），是被告與「好朋友」及上開
    數名真實姓名、年籍均不詳之成年男子之直接故意運輸第一
    級毒品等犯行間，仍得論以共同正犯，併予說明。
　㈣綜上，被告3人前開所辯，均屬事後卸責之詞，均不足採信。
    本件被告3人犯行均事證明確，均洵堪認定，應均予依法論
    科。
二、論罪：
　㈠按行為後法律有變更者，適用行為時之法律，但行為後之法
    律有利於行為人者，適用最有利於行為人之法律，現行刑法
    第2條第1項定有明文。查被告3人行為後，毒品危害防制條
    例第4條第1項、第17條第2項之規定業經總統於109年1月15
    日修正公布，並自同年7月15日生效，其中⒈修正後毒品危害
    防制條例第4條第1項規定「製造、運輸、販賣第一級毒品者
    ，處死刑或無期徒刑；處無期徒刑者，得併科新臺幣3,000
    萬元以下罰金。」而修正前毒品危害防制條例第4條第1項規
    定：「製造、運輸、販賣第一級毒品者，處死刑或無期徒刑
    ；處無期徒刑者，得併科新臺幣2,000萬元以下罰金。」修
    正後新法將罰金提高為「3,000萬元以下」，修正後之新法
    並非較有利於被告3人，經比較新舊法結果，自以行為時之
    修正前毒品危害防制條例第4條第1項規定有利於被告3人；⒉
    修正後毒品危害防制條例第17條第2項規定「犯第4條至第8
    條之罪於偵查及歷次審判中均自白者，減輕其刑」，而修正
    前毒品危害防制條例第17條第2項規定「犯第4條至第8條之
    罪於偵查及審判中均自白者，減輕其刑」，修正後新法規定
    犯毒品危害防制條例第4條至第8條之罪之被告丙○○，須於偵
    查及「歷次」審判中均自白，方得依該條規定減輕其刑，相
    較於修正前舊法除偵查中自白外，僅須於審判中曾經自白即
    可減刑之規定而言，自以修正前毒品危害防制條例第17條第
    2項之規定對被告丙○○較為有利。經綜合上述比較，以修正
    前毒品危害防制條例有利於被告3人，自應依刑法第2條第1
    項前段之規定，適用行為時之修正前毒品危害防制條例第4
    條第1項、第17條第2項之規定論處。
　㈡按海洛因係毒品危害防制條例第2條第2項第1款所列管之第一
    級毒品，不得非法持有及運輸，且屬行政院依據懲治走私條
    例第2條第3項授權公告之「管制物品管制品項及管制方式」
    第1點第3項所列之管制進口物品，非經許可不得私運進口。
    次按運輸毒品罪祇以所運輸之毒品已實施運送為已足，並非
    以運抵目的地為完成犯罪之要件，換言之，區別該罪既遂、
    未遂之依據，應以已否起運為準，既已起運，構成該罪之輸
    送行為即已完成，不以達到目的地為既遂條件。再懲治走私
    條例第2條第1項之私運管制物品進口罪，係指未經許可，擅
    自將逾公告數額之管制物品，自他國或公海等地，私運進入
    我國境內而言，一經進入國境，其犯罪即屬完成。核被告3
    人所為，係犯修正前毒品危害防制條例第4條第1項之運輸第
    一級毒品罪及懲治走私條例第2條第1項之私運管制物品進口
    罪。
　㈢被告3人持有第一級毒品海洛因之低度行為，為其運輸第一級
    毒品海洛因之高度行為所吸收，不另論罪。
　㈣被告3人與「好朋友」及數名真實姓名、年籍均不詳之成年男
    子間就上揭犯行，均有犯意聯絡及行為分擔，應皆論以共同
    正犯。
　㈤又被告3人利用不知情之泰國航空公司等運輸人員自泰國走私
    運輸第一級毒品進入我國境內，均為間接正犯。
　㈥被告3人均以一行為同時觸犯上開2罪名，均為想像競合犯，
    應各依刑法第55條之規定，各從一重之運輸第一級毒品罪論
    處。　
三、刑之減輕：
　㈠按犯毒品危害防制條例第4條至第8條之罪，於偵查及審判中
    均自白者，減輕其刑，修正前毒品危害防制條例第17條第2
    項定有明文。依該規定旨在獎勵犯罪人之悛悔，同時使偵查
    或審判機關易於發現真實，以利毒品查緝，俾收防制毒品危
    害之效；故不論該被告之自白，係出於自動或被動、簡單或
    詳細、一次或多次，並其自白後有無翻異，苟其於偵查及審
    判中均有自白，即應依法減輕其刑。是該條項減刑規定之適
    用，係指偵查及審判中均有自白而言。而所謂自白乃對自己
    之犯罪事實全部或主要部分為肯定供述之意。查被告丙○○於
    偵查及原審審理時均曾自白上開運輸第一級毒品犯行，爰依
    修正前毒品危害防制條例第17條第2項規定減輕其刑。
　㈡被告甲○○、乙○○前開所犯有刑法第59條之適用：
    次按刑法第59條規定犯罪之情狀顯可憫恕者，得酌量減輕其
    刑，其所謂「犯罪之情狀」，與同法第57條規定科刑時應審
    酌之一切情狀，並非有截然不同之領域，於裁判上酌減其刑
    時，應就犯罪一切情狀（包括第57條所列舉之10款事項），
    予以全盤考量，審酌其犯罪有無可憫恕之事由（即判例所稱
    有特殊之原因與環境等等，在客觀上足以引起一般同情，以
    及宣告法定低度刑，是否猶嫌過重），以為判斷（最高法院
    100年度台上字第2485號、102年度台上字第2513號判決意旨
    參照）；又按刑法第59條規定之酌量減輕其刑，必須犯罪另
    有特殊之原因與環境，在客觀上足以引起一般同情，認為即
    使予以宣告法定最低度刑，猶嫌過重者，始有其適用。此所
    謂法定最低度刑，固包括法定最低本刑；惟遇有其他法定減
    輕之事由者，則應係指適用其他法定減輕事由減輕其刑後之
    最低度刑而言。倘被告別有法定減輕事由者，應先適用法定
    減輕事由減輕其刑後，猶認其犯罪之情狀顯可憫恕，即使科
    以該減輕後之最低度刑仍嫌過重者，始得適用刑法第59條規
    定酌量減輕其刑（最高法院100年度台上字第744號判決意旨
    參照）。而修正前毒品危害防制條例第4條第1項規定：「製
    造、運輸、販賣第一級毒品者，處死刑或無期徒刑；處無期
    徒刑者，得併科新臺幣2千萬元以下罰金。」然同為運輸第
    一級毒品之人，其原因動機不一，犯罪情節未必盡同，或有
    大盤毒梟者，亦有中、小盤之分，其運輸行為所造成危害社
    會之程度自屬有異，法律科處此類犯罪，然就運輸第一級毒
    品之法定刑為「死刑或無期徒刑」，不可謂不重。於此情形
    ，倘依其情狀處以有期徒刑，即足以懲儆，並可達防衛社會
    之目的者，自非不可依客觀之犯行與主觀之惡性二者加以考
    量其情狀，是否有可憫恕之處，適用刑法第59條之規定酌量
    減輕其刑，期使個案裁判之量刑，能斟酌至當，符合罪刑相
    當原則及比例原則。查海洛因屬於第一級毒品，一旦成癮即
    難以根除，並易對其個人、家庭甚至社會秩序造成負面影響
    ，而應嚴予禁絕，因之政府近年來為革除毒品之危害，除於
    相關法令訂定防制及處罰之規定外，並積極查緝毒品案件及
    於各大媒體廣泛宣導反毒，被告3人依其智識程度及社會經
    驗，要難諉為不知，渠等卻漠視法令規定，猶於上揭時間、
    地點，參與本件將海洛因自泰國運輸入境我國境內犯行，且
    本件運輸來臺之海洛因淨重2萬1,990.01公克，純度84.38%
    ，純質淨重1萬8,555.17公克，嚴重危害社會治安，渠等犯
    罪情狀及手段顯屬可議。然被告甲○○、乙○○均係因家中經濟
    狀況不佳，斯時不僅須賠償被告乙○○車禍金額亦須支付家人
    之手術費用，被告甲○○始同意上游「好朋友」之提議，聯繫
    並委由被告丙○○、乙○○前往泰國運送本件夾藏毒品之紙箱入
    臺，被告甲○○、乙○○均非居於幕後策劃之主要人員，僅為遭
    利用充為找尋及實際運毒交通者，且並未因本件運輸第一級
    毒品海洛因獲有報酬，惡性及犯罪情節均與大量、長期走私
    毒品謀取不法暴利之毒梟有別，且本件毒品已全數遭查扣而
    尚未流入市面，並未造成立即之損害，衡情，被告甲○○、乙○○犯罪情狀在客觀上顯均非不可憫恕，倘就被告甲○○、乙○○
    所犯運輸第一級毒品罪，各科以最低度刑仍均嫌過重，衡以
    一般社會觀念，顯然失衡，均有情輕法重之嫌，是此部分犯
    罪情狀在客觀上均足以引起一般人之同情，情節均尚堪憫恕
    ，爰均依刑法第59條規定，各就被告甲○○、乙○○所犯運輸第
    一級毒品罪，均予以酌量減輕其刑度。至於被告丙○○雖係依
    被告甲○○之安排前往泰國運送本件夾藏毒品之紙箱入臺，僅
    為遭利用充為運毒交通者，且並未因本件運輸第一級毒品海
    洛因獲有報酬，惡性及犯罪情節亦與大量、長期走私毒品謀
    取不法暴利之毒梟有別，惟依其犯罪情狀，尚無如宣告法定
    最低刑（經依修正前毒品危害防制條例第17條第2項規定減
    輕後為有期徒刑15年），猶嫌過重，而有情堪憫恕之情形，
    自無刑法第59條之適用餘地，附此敘明。
四、撤銷改判之理由：　　
  ㈠原審認被告甲○○、丙○○上開犯行均事證明確，均予以論罪科
    刑；另認檢察官所舉之證據，尚不足以證明被告乙○○有被訴
    運輸第一級毒品等犯行，而為被告乙○○此部分無罪之諭知，
    固非無見。惟查：㈠原審疏未詳查，遽認檢察官所舉之證據
    ，尚不足以證明被告乙○○有運輸第一級毒品等犯行，而為被
    告乙○○無罪之諭知，尚有未洽；㈡被告甲○○、丙○○所為，均
    係違反修正前毒品危害防制條例第4條第1項之運輸第一級毒
    品犯行，業經本院認定如前，原審未察，具認被告甲○○、丙○○均係違反修正前毒品危害防制條例第4條第4項之運輸第四
    級毒品犯行，容有未洽。檢察官上訴意旨執此指摘原判決不
    當，為有理由，自應由本院予以撤銷改判。
  ㈡爰以行為人責任為基礎，審酌被告3人均年輕力壯，不思戮力
    上進，循正當途徑獲致財物，無視政府反毒政策及嚴格查禁
    ，明知海洛因足以戕害人體身心健康，助長社會不良風氣，
    竟為圖非法獲利，與「好朋友」及數名真實姓名、年籍均不
    詳之成年男子共同走私運輸淨重2萬1,990.01公克，純度84.
    38%，純質淨重1萬8,555.17公克之第一級毒品海洛因來臺，
    若流入市面，非但助長毒品流通、氾濫，戕害他人身心健康
    ，更間接危害社會、國家健全發展，被告甲○○負責聯繫並安
    排被告丙○○、乙○○藉前往泰國旅遊之名義，自泰國運輸其內
    藏放海洛因之紙箱來臺，所為均應受有相當程度之刑事非難
    ，被告3人犯後於本院審理時均否認犯行，兼衡被告3人犯罪
    之動機、目的、手段、所生危害，及被告甲○○於本院審理時
    自承國中畢業之智識程度、家中有4個小孩，除被告乙○○外
    ，均未成年需其扶養照顧之家庭生活狀況；被告丙○○於本院
    審理時自承高中畢業之智識程度、家中並無任何人需其扶養
    照顧、目前從事打零工之工作之家庭生活狀況；被告乙○○於
    本院審理時自承國中畢業之智識程度、家中有1個7個月大的
    幼兒須其扶養照顧、目前為家庭主婦之家庭生活狀況等一切
    情狀（見本院卷第180頁），分別量處如主文第2項所示之刑
    ，以資懲儆。
  ㈢沒收部分：
    ⒈按查獲之第一、二級毒品及專供製造或施用第一、二級毒
      品之器具，不問屬於犯罪行為人與否，均沒收銷燬之，毒
      品危害防制條例第18條第1項前段定有明文。查本件扣案
      如附表一編號1所示之海洛因28包，係被告3人所犯本案運
      輸第一級毒品犯行而遭查扣之第一級毒品，應均依毒品危
      害防制條例第18條第1項前段規定宣告沒收銷燬之；而包
      裝上開第一級毒品海洛因之外包裝袋28個，以目前所採行
      之鑑驗方式，包裝袋內仍均會殘留微量毒品，而均無法將
      之完全析離，亦應均依毒品危害防制條例第18條第1項前
      段規定與所包裝之上開毒品併予宣告沒收銷燬之。至於鑑
      驗耗損部分，既已滅失不存在，自無庸併予宣告沒收。
    ⒉次按犯毒品危害防制條例第4條至第9條、第12條、第13條
      或第14條第1項、第2項之罪者，其供犯罪所用之物，不問
      屬於犯罪行為人與否，均沒收之，毒品危害防制條例第19
      條第1項定有明文。又按刑法第38條之2第2項規定：宣告
      前2條（即第38條、第38條之1）之沒收或追徵，有過苛之
      虞、欠缺刑法上之重要性、犯罪所得價值低微，或為維持
      受宣告人生活條件之必要者，得不宣告沒收或酌減之。所
      謂「宣告前2條之沒收或追徵」，依其文義、立法體例及
      立法精神，自係指依第38條、第38條之1規定宣告之沒收
      、追徵而言，其中第38條部分，當然包括該條第2、3項前
      段（按指刑法沒收規定即普通法）與但書（按指特別規定
      即特別法）在內，而非僅限於前段規定，始有適用（最高
      法院107年度台上字第4337號刑事判決參照）。因此，此
      項過苛調節條款，乃憲法上比例原則之具體展現，自不分
      實體規範為刑法或特別刑法中之義務沒收、亦不論沒收主
      體為犯罪行為人或第三人之沒收、也不管沒收標的為原客
      體或追徵其替代價額，同有其適用（最高法院108年台上
      字第2421號刑事判決參照）。查：
　　　⑴扣案如附表二編號1所示之紙箱3個，均係供被告3人犯本
        件運輸第一級毒品罪所用之物，自應依毒品危害防制條
        例第19條第1項之規定宣告沒收。另扣案如附表三編號1
        所示之行動電話1具，為被告甲○○所持有，供聯絡「好
        朋友」等人進行本案運輸第一級毒品罪所用之物，業據
        被告甲○○於警詢時陳明在卷（見偵卷第307頁），自應
        依毒品危害防制條例第19條第1項之規定宣告沒收。
　　　⑵又未扣案如附表三編號2所示之行動電話1具雖曾為被告
        丙○○、乙○○所持有，聯絡本案運輸第一級毒品罪所用之
        物，然並未扣案，且本體價值非高，取得容易具替代性
        ，縱予沒收無助於犯罪預防，是對上開物品宣告沒收或
        追徵均尚欠缺刑法上之重要性，爰依刑法第38條之2第2
        項之規定，不予宣告沒收。
　　⒊至於「好朋友」指派他人交付被告甲○○之被告丙○○、乙○○
      前往泰國旅遊所需花費之機票、住宿費用及當地消費共計
      6萬4,000元，乃其安排被告丙○○、乙○○運輸過程之費用，
      核屬因犯罪所花費之支出成本，非屬被告3人因犯罪所得
      之物；另由「好朋友」承諾被告甲○○於運輸行李來臺後可
      取得之每人5萬元，2人共計10萬元報酬部分，因被告3人
      業經查獲在先而無實際所得，均不於本案中諭知沒收追繳
      。此外，被告丙○○、乙○○所有如附表三編號3至4所示行動
      電話，均無證據足認係供本案犯罪所用之物，亦均不予宣
      告沒收，附此敘明。
據上論斷，應依刑事訴訟法第369條第1項前段、第364條、第299
條第1項前段，判決如主文。
本案經檢察官楊挺宏提起公訴，檢察官洪鈺勛提起上訴，檢察官
楊淑芬到庭執行職務。
中　　華　　民　　國　　110 　年　　4 　　月　　21　　日
                  刑事第二十三庭審判長法  官  許永煌
                                      法  官  黃美文
                                      法  官  雷淑雯
以上正本證明與原本無異。
如不服本判決應於收受送達後20日內向本院提出上訴書狀，並應
敘述具體理由；其未敘述上訴理由者，應於上訴期間屆滿後20日
內向本院補提理由書（均須按他造當事人之人數附繕本）「切勿
逕送上級法院」。
                                      書記官  林立柏
中　　華　　民　　國　　110 　年　　4 　　月　　28　　日
附錄：本案論罪科刑法條全文
修正前毒品危害防制條例第4條
製造、運輸、販賣第一級毒品者，處死刑或無期徒刑；處無期徒
刑者，得併科新臺幣2千萬元以下罰金。
製造、運輸、販賣第二級毒品者，處無期徒刑或7年以上有期徒
刑，得併科新臺幣1千萬元以下罰金。
製造、運輸、販賣第三級毒品者，處7年以上有期徒刑，得併科
新臺幣7百萬元以下罰金。
製造、運輸、販賣第四級毒品者，處5年以上12年以下有期徒刑
，得併科新臺幣3百萬元以下罰金。
製造、運輸、販賣專供製造或施用毒品之器具者，處1年以上7年
以下有期徒刑，得併科新臺幣1百萬元以下罰金。
前5項之未遂犯罰之。　　　

懲治走私條例第2條
私運管制物品進口、出口者，處7年以下有期徒刑，得併科新臺
幣3百萬元以下罰金。
前項之未遂犯罰之。
第1項之管制物品，由行政院依下列各款規定公告其管制品項及
管制方式：
一、為防止犯罪必要，禁止易供或常供犯罪使用之特定器物進口
    、出口。
二、為維護金融秩序或交易安全必要，禁止偽造、變造之各種貨
    幣及有價證券進口、出口。
三、為維護國民健康必要，禁止、限制特定物品或來自特定地區
    之物品進口。
四、為維護國內農業產業發展必要，禁止、限制來自特定地區或
    一定數額以上之動植物及其產製品進口。
五、為遵守條約協定、履行國際義務必要，禁止、限制一定物品
    之進口、出口。
　　　　
附表一：
編號 扣押物名稱 數量 備註  1 海洛因28包，包含包裝袋28只 2萬2,340公克 合計淨重2萬1,990.01公克，純度84.38%，純質淨重1萬8,555.17公克，驗餘淨重2萬1,989.45公克，空包裝總重423.62公克。  2 粉金色iphone行動電話 1具  

附表二：
編號 扣押物名稱 數量 備註  1 託運紙箱 3個 裝載如附表一編號1所示之海洛因28包 

附表三：
編號 扣押物名稱 數量 備註  1 金色iphone行動電話 1具 被告甲○○所持有之在臺工作機（IMEI：000000000000000）  2 銀色iphone行動電話 1具 泰國工作機  3 粉金色iphone行動電話（大） 1具 被告乙○○所有 （IMEI：000000000000000）  4 粉金色iphone行動電話（小） 1具 被告丙○○所有